【裁判字號】    97,財管,86
【裁判日期】    970831
【裁判案由】    選任遺產管理人
【裁判全文】
臺灣臺南地方法院家事裁定              97年度財管字第86號
聲  請  人  財政部臺灣省南區國稅局
法定代理人  乙○○
上列聲請人聲請選任被繼承人甲○○之遺產管理人事件，本院裁
定如下：
    主      文
選任財政部國有財產局臺灣南區辦事處臺南分處為被繼承人甲○
○之遺產管理人。
聲請程序費用新臺幣壹仟元由被繼承人甲○○之遺產負擔。
    理      由
一、按繼承開始時，繼承人之有無不明者，由親屬會議於一個月
    內選定遺產管理人，並將繼承開始及選定遺產管理人之事由
    ，向法院報明；無親屬會議或親屬會議未於前條所定期限內
    選定遺產管理人者，利害關係人或檢察官，得聲請法院選任
    遺產管理人，並由法院依前項規定為公示催告；公示催告期
    限屆滿，無繼承人承認繼承時，其遺產於清償債權，並交付
    遺贈物後，如有剩餘，歸屬國庫；非公用國有財產以財政部
    國有財產局為管理機關， 民法第1177條、第1178條第2項、
    第1185條、國有財產法第12條分別定有明文。
二、聲請意旨略以：緣相對人即被繼承人甲○○（民國○○年○月○
    ○日生，身分證統一編號：Ｚ000000000號，95年9月1日死亡
    ，生前最後住所：臺南市○區○○里○○路139巷2號）滯欠
    91至93年綜合所得稅，其各順位繼承人王萬枝等9人已全部
    拋棄繼承權，茲因相對人死亡尚遺有財產可資執行，為免無
    人繼承遺產，致影響遺產管理及國稅徵收，聲請人爰依法聲
    請本院選任財政部國有財產局臺灣南區辦事處臺南分處為被
    繼承人甲○○之遺產管理人等語。
三、聲請人主張之上開事實，業據提出南院慧家家95繼字第2043
    號1紙、南院慧家家95繼字第2044號1紙、南院慧家家95繼字
    第2045號通知函1紙、繼承系統表1紙、戶籍謄本8份、財產
    歸屬資料清單1紙、被繼承人欠稅資料1紙（均影本）為證，
    經本院依職權調取本院96年度繼字第2043號、2044號、2045
    號拋棄繼承卷宗審閱屬實，聲請人主張堪信為真實；復查被
    繼承人甲○○之繼承人均已聲明拋棄繼承權，又未準用民法
    第1177條規定選定遺產管理人，而聲請人為被繼承人之債權
    人，故聲請人以利害關係人聲請選任被繼承人之遺產管理人
    ，核與上開規定並無不合，應予准許。
四、查本件被繼承人甲○○之繼承人均已拋棄繼承權，足見渠等
    對被繼承人遺產之處置已漠不關心，而被繼承人甲○○之遺
    產，倘無人承認繼承時，將於清償債權，交付遺贈物後，歸
    屬國庫，即無人繼承之遺產若有賸餘，終歸國家所取得，則
    職司國有財產管理之有關機關自係最為適合擔任遺產管理之
    人，況上開機關就遺產管理之有關法律程序亦相當熟悉；故
    為使遺產之處置順利進行，並考量遺產管理之專業性與公平
    性，是聲請人本於利害關係人身分聲請選任財政部國有財產
    局臺灣南區辦事處臺南分處為被繼承人甲○○之遺產管理人
    ，於法並無不合，應予准許。
五、依非訟事件法第21條第2項、第24條第1項，民事訴訟法第78
    條，裁定如主文。
中    華    民    國    97    年    8     月    31    日
                  家事法庭    法  官  鄭  彩  鳳
上為正本係照原本作成。
如不服本裁定，應於裁定送達後10日內向本院提出抗告狀（附具
繕本），並應繳納抗告費新臺幣1000元。
中    華    民    國    97    年    8     月    31    日
                              書記官  黃  心  怡


司法院資訊處製作；財團法人民間司法改革基金會備份。
